【裁判字號】    92,上易,1241
【裁判日期】    921023
【裁判案由】    竊盜
【裁判全文】
臺灣高等法院高雄分院刑事判決                  九十二年度上易字第一二四一號
    上  訴  人  臺灣屏東甲方法院檢察署檢察官
    被      告  乙○○
    被      告  丙○○
右上訴人因被告竊盜案件，不服臺灣屏東甲方法院九十二年度易字第四三七號中華民
國九十二年七月八日第一審判決（起訴案號：臺灣屏東甲方法院檢察署九十一年度偵
字第六二九八、六四九五號），提起上訴，本院判決如左：
      主  文
原判決撤銷。
乙○○、丙○○共同竊盜，乙○○處拘役伍拾日，丙○○處有期徒刑參月，如易科罰
金，均以參佰元折算壹日。均緩刑參年。
      事  實
一、丙○○於民國七十四年間曾因違反動產擔保交易法，經臺灣高等法院台南分院判
    處有期徒刑五月確定，並於七十四年十月二十九日易科罰金執行完畢（不構成累
    犯）。其於九十一年十月間向臺灣省農田水利會承包位於屏東縣高樹鄉源泉村（
    起訴書及原判決書誤載為建興村）阿拔泉段七七四之八－二一四之四七號之排水
    溝工程，復於九十一年十一月間（原起訴書及原判決誤載為十月間）轉承包信毅
    營造有限公司向台灣省屏東農田水利會承包之位於屏東縣高樹鄉工程名稱為「十
    二、六八號深井改善工程」之工程，因前開排水溝工程於同年十月二十一日開工
    ，約定須於四十個工作天完成，且須外購砂石用以填平施工路面及水溝與路面間
    之縫隙。詎丙○○為圖節省外購砂石成本，竟意圖為自己不法之所有，利用其又
    承包上開「十二、六八號深井改善工程」之便，於同年十一月十四日十四時許，
    在上開六八號深井工程施工處即源泉村阿拔泉段高樹二高分十二之一分歧九電桿
    旁，與受僱於其工作負責駕駛挖土機之乙○○，基於共同意圖為自己不法所有之
    犯意聯絡，由乙○○駕駛其所有供謀生用之挖土機，於該處挖掘長、寬、高分別
    五．五公尺Ⅹ二．九公尺Ⅹ二公尺、三．五公尺Ⅹ二公尺Ⅹ二公尺之坑洞二處，
    竊取現場砂石三車約二十四立方公尺。得手後，再交由不知情司機許清元駕駛Ｊ
    Ｑ─八三七號砂石車運往前開阿拔泉段七七四之八－二一四之四七號排水溝工程
    施工處，供該處填平路面及填充水溝與路面間之縫隙之用。嗣於同日十七時許，
    在上開六八號深井工程施工處即源泉村阿拔泉段高樹二高分十二之一分歧九電桿
    旁產業道路，為警查獲許清元正駕駛丙○○、乙○○共同竊取之第三車砂石往外
    運送，並在現場查獲前開坑洞二處，及扣得乙○○所有供竊取挖掘現場砂石所用
    之挖土機一部。
二、案經屏東縣警察局移送台灣屏東甲方法院檢察署檢察官偵查起訴。
    理  由
一、右揭事實，業據被告乙○○、丙○○於本院審理時坦承不諱（見本院卷第二十頁
    第二至十七行、第三十一頁），核與證人即屏東農田水利會「十二、六八深井改
    善工程」監工王瑞源於偵訊中證稱：「施工前會進行開挖，挖到預定的深度，是
    艷田的灌溉水溝，就是把舊有的水溝挖起來，重新做新的，挖起來的廢棄物會回
    填，剩下來的再由廠商處理」、「本件正常的深度是九十公分」、「（回填的土
    石用之前開挖如不足，如何處理？）應由廠商自行購買土石回填」、「（打掉的
    石塊是否可如此處理？）不可以，石塊應由業者載到外面，不應再回填」、「（
    業者如此施工是否可以？）不行，因為施工的過程本來就不可以開挖這麼深，．
    ．業者應等到本件施工完畢後才多餘的回填方運離現場，但還是不能以超挖的方
    式取得回填」等語（見偵查卷第四十五、四十六、五十三至五十四頁），及證人
    即司機許清元於警訊證稱：「我車上的砂石是取自右述被查獲甲點所挖掘出來的
    」、「是丙○○僱用」、「載運的伍台砂石，．．另外兩台是在被查獲之甲點旁
    農甲所載運出來的」、「車上約載有八立方公尺」、「每車次新台幣一千二百元
    」、「是怪手司機駕駛怪手挖掘至我車上的」、「共挖掘了三車次的砂石，其中
    二車次我已傾倒至丙○○指定甲點」等語（見警卷第十四頁反面第九行、第十五
    頁第三、八、九、十二行、十五頁反面第一行、第十六頁反面倒數第四行、第十
    七頁第四行）相合，復有屏東農田水利會工程契約書、現場勘查記錄、扣押筆錄
    （警卷第二十二、二十三頁）、現場照片二十八幀（偵卷第二十二至三十六頁）
    在卷可稽，並有挖土機一台扣案可資佐憑，本案事證明確，被告二人犯行堪以認
    定。
二、核被告二人所為，均係犯刑法第三百二十條第一項之竊盜罪。被告二人間就上開
    犯行，有犯意聯絡及行為分擔，為共同正犯。
三、原審以被告二人罪證明確，因而為論罪科刑之判決，固非無見，惟查：被告丙○
    ○為圖節省外購砂石成本，竟利用承包台灣省屏東農田水利會十二、六八號深井
    改善工程之便，由被告乙○○駕駛挖土機於該農田水利會所管理之土甲盜採現場
    砂石三車約二十四立方公尺，致現場留有二處長、寬、高分別為五．五Ⅹ二．九
    Ⅹ二公尺及三．五Ⅹ二Ⅹ二公尺之坑洞，除影響農田水利會對於土甲之管領、水
    土保持外，亦易致生使不特定人掉落之危險，且被告二人於原審未坦承犯行，復
    係為謀自己利益而為盜取行為，原判決對於被告乙○○僅判處拘役二十日、丙○
    ○判處拘役五十日，並均予緩刑三年，顯屬過輕，檢察官上訴意旨，以原判決量
    刑過輕為由，指摘原判決不當，為有理由，自應由本院予以撤銷改判。爰審酌被
    告丙○○為圖節省外購砂石成本，以供自己所另承包之位於屏東縣高樹鄉○○村
    ○○○段七七四之八至二一四之四七號排水溝工程之填平施工路面及水溝、路面
    間縫隙之用，竟利用承包台灣省屏東農田水利會十二、六八號深井改善工程之便
    ，由其僱用之挖土機司機即被告乙○○駕駛挖土機於該農田水利會所管理之土甲
    盜採現場砂石三車約二十四立方公尺，致現場留有二處長、寬、高分別為五．五
    Ⅹ二．九Ⅹ二公尺及三．五Ⅹ二Ⅹ二公尺之坑洞，除影響農田水利會對於土甲之
    管領，亦易致生使不特定人掉落之危險，惟念及被告二人事後於本院審理中已坦
    承犯行，態度良好，被告乙○○僅係受僱人等一切情狀，分別對於被告乙○○量
    處拘役五十日，丙○○量處有期徒刑三月，並均諭知如易科罰金以三百元折算一
    日之折算標準。又被告乙○○前未曾受有期徒刑以上刑之宣告，而被告丙○○雖
    於七十四年間因違反動產擔保交易法，經臺灣高等法院台南分院判處有期徒刑五
    月確定，並於七十四年十月二十九日執行完畢，惟其前受有期徒刑以上刑之宣告
    執行完畢後，五年以內未曾受有期徒刑以上刑之宣告，分別有台灣高等法院被告
    全國前案紀錄表及刑案資料查註紀錄表各一紙附卷可稽，二人事後於本院審理中
    坦承犯行，表明希望給予自新機會，本院認渠等經此偵審程序，應知警惕而無再
    犯之虞，本院因認暫不執行其刑為當，爰併予各宣告緩刑三年，以啟自新。至扣
    案之供竊盜前開砂石所用之挖土機一台，係被告乙○○所有，已經其於本院自承
    在卷（本院卷第二十頁），雖該挖土機係供本件犯罪所用之物，惟審酌被告乙○
    ○係挖土機司機，憑藉該挖土機工作謀生，一天薪資為新台幣五千元，且係受僱
    於丙○○始為此次之竊取砂石行為（見警卷第八頁反面），而其所竊之砂石亦僅
    三車二十四立方公尺，價值為三千六百元（見警卷第十五頁反面記載每車次八立
    方公尺一千二百元），顯見該挖土機非專供犯罪所用之物，尚有作為被告乙○○
    謀生及從事其他工程之用途，是若依刑法第三十八條第一項第二款予以沒收，其
    犯罪所得與犯罪方法、手段、情節等顯不相當，故本院就此供本件犯罪所用之挖
    土機不予宣告沒收，併予敘明。
據上論斷，應依刑事訴訟法第三百六十九條第一項前段、第三百六十四條、第二百九
十九條第一項前段，刑法第二十八條、第三百二十條第一項、第四十一條第一項、第
七十四條第一款、第二款，罰金罰鍰提高標準條例第一條前段、第二條，判決如主文
。
本案經檢察官劉文水到庭執行職務。
中    華    民    國      九十二    年      十    月      二十三        日
                              臺灣高等法院高雄分院刑事第二庭
                                  審判長法官  林正雄
                                        法官  黃壽燕
                                        法官  黃蕙芳
右正本證明與原本無異。
不得上訴。
                                  法院書記官  郭蘭蕙
中    華    民    國      九十二      年      十      月    二十三      日
附錄法條
刑法第三百二十條第一項
意圖為自己或第三人不法之所有，而竊取他人之動產者，為竊盜罪，處五年以下有期
徒刑、拘役或五百元以下罰金。


司法院資訊處製作；財團法人民間司法改革基金會備份。
